臺灣高等法院臺南分院刑事判決
上　訴　人
即　被　告　甲○○
上列上訴人即被告因竊盜案件，不服臺灣嘉義地方法院96年度易
字第103號中華民國96年5月15日第一審判決（起訴案號：臺灣嘉
義地方法院檢察署96年度偵字第785號），提起上訴，本院判決
如下：
    主      文
原判決撤銷。
甲○○踰越安全設備竊盜，累犯，處有期徒刑捌月，減為有期徒
刑肆月，如易科罰金，以銀元參佰元（即新台幣玖佰元）折算壹
日。
    事      實
一、甲○○前因竊盜案件，經臺灣嘉義地方法院以94年度嘉簡字
    第646號判決判處有期徒刑6月，於民國 (下同)94 年10月29
    日執行完畢。竟仍不知惕勵，意圖為自己不法之所有，基於
    竊盜犯意，於96年1月14日上午7時20分許，至位於嘉義市○
    區○○○路270號之嘉義市私立輔仁高級中學（下稱「輔仁
    中學」），以徒手攀爬該校位於嘉義市○區○○路之後門旁
    鐵製網狀圍籬入出校園之方式，竊得該校總務主任乙○○管
    理之不鏽鋼製庭園椅1具（價值約新臺幣3千元，下稱「不鏽
    鋼椅」）。嗣於同日上午7時25分許，甲○○將上揭不鏽鋼
    椅搬運至嘉義市○區○○街45號前時，為警當場查獲，始查
    悉上情。
二、案經嘉義市警察局第二分局報請臺灣嘉義地方法院檢察署檢
    察官偵查起訴。
    理      由
一、程序部分：
  (一)就被告於警詢及偵查中之自白，其雖於原審準備程序期日表
    示不同意作為證據，惟按被告之自白，非出於強暴、脅迫、
    利誘、詐欺、疲勞訊問、違法羈押或其他不正之方法，且與
    事實相符者，得為證據，刑事訴訟法第156條第1項定有明文
    。經詢之被告，其主張警詢及偵查中之自白不得作為證據之
    理由，僅係因被告認其確未翻牆竊取上開不鏽鋼椅，而非該
    等自白有何非出於自由意志之情況。且原審於審判期日提示
    警詢及偵查筆錄予被告後，其亦稱：「警詢當時我是有這麼
    講沒有錯，我之所以會這樣說是因為我以為我坦承一點，學
    校會原諒我，不會追究」、「檢察官偵訊時我怎麼說的我記
    不清楚了，筆錄是我簽名的沒錯，但是我沒有偷，我當時是
    想說既然已經來到這邊，他們不相信我…我想如果我一直辯
    解，他們也不會相信我的話，所以我才承認，看他們會不會
    不要追究，不會把我送到法院，想不到我承認了還是把我送
    到法院」（見原審卷第51至52頁）。足見被告於警詢及偵查
    中所為自白係出於自由意志，並無欠缺任意性之情況，雖被
    告復於本院審理中供述「當初在警詢及偵查中之供述不實在
    」云云，但本院認為被告在警詢及偵查中之自白仍得作為本
    件認定事實之證據。
  (二)復按，被告以外之人於審判外之陳述，經當事人於審判程序
    同意作為證據，法院審酌該言詞陳述或書面陳述作成時之情
    況，認為適當者，亦得為證據。當事人、代理人或辯護人於
    法院調查證據時，知有第159條第1項不得為證據之情形，而
    未於言詞辯論終結前聲明異議，視為有前項之同意，刑事訴
    訟法第159條之5定有明文。查本件卷附之被害人乙○○警詢
    筆錄、扣押筆錄、扣押物品目錄表、被害報告單、領據、警
    員繪製之現場圖，經本院於審理時逐一提示，被告均表示無
    意見，迄於言詞辯論終結前亦未聲明異議，可認為同意作為
    證據，本院審酌該等證據之取得過程並無瑕疵，與本案待證
    事實間復具有相當之關聯性，以之為本案證據尚無不當，自
    得採為證據，先予敘明。
二、訊據上訴人即被告甲○○固供承其有於上揭時間，在興安街
    輔仁中學後門外搬運不鏽鋼椅之行為，惟矢口否認有何加重
    竊盜之犯行，並辯稱：當天伊係要上班，騎車經過該路段，
    看見右側路旁有不鏽鋼椅，於是將機車停放於左側路旁空地
    ，下車察看，並將該椅移往左側機車旁時，被巡邏警車攔下
    查核身份，因伊有多項前科，警察並未給予說明機會，即通
    知學校警衛及教務主任前來處理；該校警衛前來開啟鐵門後
    ，說明該椅為學校所有，要伊將該椅放回原處即不追究，故
    伊此時始將不鏽鋼椅先丟入圍牆內，再爬牆將椅子放回學校
    設置之廢料室，伊並未如起訴書所指爬牆竊取該不鏽鋼椅云
    云。惟查：
  (一)上揭犯罪事實，業據被告甲○○於警詢自白稱「我騎乘重機
    車，停放在輔仁中學後門後，從該後門翻牆進入校園，竊取
    放在圍牆園座椅（鋼製）乙座」等語（見96年1月14日警詢
    筆錄)；又於偵查中自白稱「移送意旨及被告在警訊筆錄都
    實在，在96年1月14日7點20分在嘉義市○○○路輔仁中學內
    偷取白鐵椅一座被警查獲，我是將機車停在輔中學圍牆外旁
    邊，人下車翻過圍牆，徒手將圍牆內的白鐵座椅搬到圍牆外
    ，人再翻圍牆出來，竊盜罪部分我認罪」等語（見偵查卷第
    八頁），因此被告甲○○於警詢及偵查中已自白不諱，且有
    扣押筆錄、扣押物品目錄表、被害報告單、領據、警員繪製
    之竊盜現場圖及現場照片5張附卷可佐。足認被告於警詢及
    偵查中之自白與事實相符，其犯行堪以認定。
  (二)被告雖於原審及本院審理中翻異前詞，而以上情置辯。惟查
    ，被告係高中畢業，前曾多次因竊盜、詐欺、搶奪等案件遭
    受偵審，對於偷竊之不法意義，及在社會上所受之評價，當
    知之甚詳，應無明知自身清白，而仍於警詢及偵查中承認偷
    竊之理。況該不鏽鋼椅原係放置於輔仁中學資源回收廠內，
    該校假日時均有雇用保全公司管制門禁，業據被害人乙○○
    於警詢中陳述甚明，並於本院上訴審審理時證述屬實，而案
    發當日（即96年1月14日）為星期日，若無外力介入，該不
    鏽鋼製庭園椅實無可能移置於校園圍籬外。且依被告所述，
    其係在巡邏員警盤查並通知輔仁中學警衛前來處理、開啟校
    園鐵門後，為將該不鏽鋼椅放回校內，始爬牆入內，並非在
    查獲前爬牆進入校內竊取不鏽鋼椅；然若依其所述，斯時警
    衛既已開啟鐵門，則被告如欲歸還不鏽鋼椅，只需直接由後
    門進入校園即可，何需再爬牆入內？益證被告前開所辯，顯
    與常理不合，而係卸責之詞，不足採信。
  (三)被告另於原審審判期日陳稱其當兵時即有精神方面疾病，有
    時犯罪非出於自主，於原審審理時，請求將其送精神鑑定，
    惟其並未提出任何因精神疾病就醫之紀錄以供審酌。且依被
    告於審判期日所述，本件案發之96年1月間，其有正當工作
    ，96年1月14日當天是騎車由家中出發，經中埔鄉要到水上
    鄉之營造工地工作，顯見其當時之精神狀況應屬正常；另被
    告遭查獲當日上午，即由員警帶往警局製作調查筆錄，並於
    同日下午移送臺灣嘉義地方法院檢察署訊問，觀諸被告當日
    所為警詢及偵查筆錄，其對於行竊過程陳述甚詳、前後大致
    相符，被告更於警詢中表明其竊取該不鏽鋼椅是要拿回家自
    己用，不是要拿去賣，顯無事證足疑其當日有精神狀況異常
    之現象。是原審認被告請求將其送精神鑑定，認無必要，而
    未送鑑定，本院上訴審審理時被告則未提出有關精神狀況送
    鑑定之事，況被告於本院審理中之答詢亦與常人無異，是本
    院亦認無須將被告送鑑定之必要，附此敘明。
三、論罪科刑部分：
  (一)按籬笆本係因防閑而設，自屬安全設備之一種，究與牆垣係
    用土磚作成之性質有間（最高法院45年台上字第210號判例
    參照）。被告所攀爬之輔仁中學後門旁圍籬，為網狀鐵製材
    質，有現場照片4張在卷可佐，該等鐵製圍籬既係因防閑而
    設，揆諸前揭判例之意旨，應屬安全設備。是核被告所為，
    係犯刑法第321條第1項第2款之踰越安全設備竊盜罪。又被
    告前曾因竊盜案件，經臺灣嘉義地方法院判處有期徒刑6月
    ，於94年10月29日縮刑期滿執行完畢，有其臺灣高等法院被
    告前案紀錄表在卷可憑，其於有期徒刑執行完畢5年以內，
    故意再犯本案有期徒刑以上之罪，為累犯，應依刑法第47條
    第1項規定，加重其刑。
四、原審予以論罪科刑，並量處有期徒刑八月，固非無見。惟查
　　：被告所犯之刑法第321條第1項第2款之踰越安全設備竊盜
  　罪，犯罪時間在96年4月24日以前，合於減刑條件，原審未
    及減刑，即有未洽。被告上訴意旨猶執前詞，否認犯罪，雖
 　 不足採，惟原判決既有可議，自應由本院將原判決撤銷改判
    。爰審酌被告家中尚有年邁且罹患腦梗塞之母親需照料，有
    醫院診斷證明書及其全戶戶籍資料附卷可參，其正值壯年、
    肢體健全，卻不思勞動獲取報酬，前已有多次竊盜、搶奪等
    不法紀錄，此次係徒手踰越安全設備行竊，所竊得財物之價
    值約3千元，且已由被害人領回，惟犯後飾詞否認，未見悔
    悟之意等一切情狀，認公訴人求處被告有期徒刑1年，尚屬
    過重，爰量處有期徒刑八月，以示懲儆。又被告之犯罪時間
    在96年4月24日以前，其所犯之刑法第321條第1項第2款之踰
　　越安全設備竊盜罪，合於中華民國96年罪犯減刑條例之條件
  　，依法減其刑期二分之一為有期徒刑四月，併諭知如易科罰
    金，以銀元參佰元（即新台幣玖佰元）折算壹日之標準。
據上論結，應依刑事訴訟法第369條第一項前段、第364條、第29
9條第一項前段，刑法第321條第1項第2款、第47條第1項、第41
條第1項，中華民國96年罪犯減刑條例第2條第1項第3款、第7條
第1項、第9條，判決如主文。
本案經檢察官李傳來到庭執行職務。
中　　華　　民　　國　　96　　年　  7　　 月　  18　  日
                  刑事第五庭　審判長法　官  楊明章
                                    法　官  戴勝利
                                    法　官  顏基典
以上正本證明與原本無異。
不得上訴。
　　　　　　　　　　　　　　　　　　書記官  呂嘉文
中　　華　　民　　國　　96　　年　　7 　　月　　18　　日
【附錄】本判決論罪科刑法條：
中華民國刑法第321條：
（加重竊盜罪）
犯竊盜罪而有左列情形之一者，處6月以上、5年以下有期徒刑：
一  於夜間侵入住宅或有人居住之建築物、船艦或隱匿其內而犯
    之者。
二  毀越門扇、牆垣或其他安全設備而犯之者。
三  攜帶兇器而犯之者。
四  結夥三人以上而犯之者。
五  乘火災、水災或其他災害之際而犯之者。
六  在車站或埠頭而犯之者。
前項之未遂犯罰之。
